臺灣臺南地方法院民事判決　九十一年度簡上字第七八號
　　上　訴　人　乙○○
　　訴訟代理人　甲○○
　　被 上訴 人　義明營造有限公司
　　　　　　　　　　　　設臺南.
　　法定代理人　丙○○　住同右.
右當事人間請求給付票款事件，上訴人對於中華民國九十一年四月三十日本院臺南簡
易庭九十一年度南簡字第五○五號第一審判決，提起上訴，本院於九十三年二月十日
言詞辯論終結，判決如左：
    主      文
原判決廢棄。
被上訴人應給付上訴人新臺幣壹佰伍拾萬元，及自民國八十八年九月十日起至清償日
止，按週年利率百分之六計算之利息。
第一、二審訴訟費用由被上訴人負擔。
    事      實
甲、上訴人方面：
一、聲明：求為判決：
    (一)原判決廢棄。
    (二)被上訴人應給付上訴人新臺幣（下同）一百五十萬元，及自民國八十八年九月
      十日起至清償日止，按週年利率百分之之六計算之利息。
二、陳述：除與原判決記載相同者，茲引用之外，補稱：
    (一)依民事訴訟法第二百八十條第三項規定，「當事人對於他造主張之事實，已於
      相當時期受合法之通知，而於言詞辯論期日不到場，亦未提出準備書狀爭執者
      ，準用第一項之規定」，該條第一項規定「當事人對於他造主張之事實，於言
      詞辯論時不爭執者，視同自認。」合先敘明。
    (二)按原審認上訴人之請求無理由，無非以系爭支票上「義明營造有限公司」及「
      丙○○」印文與上訴人所提出被上訴人公司變更登記事項卡上「義明營造有限
      公司」及被上訴人法定代理人「丙○○」印文比對結果不符，而認上訴人無從
      證明系爭支票為真正，故駁回其請求。
    (三)惟查，被上訴人於原審經合法通知未於言詞辯論期日到場，復未提出任何書狀
      爭執系爭支票之真正。揆諸前揭法條意旨，應即視同自認，從而，上訴人就該
      事項則無庸舉證，法院自應以該支票為真正，據為認定事實及裁判之基礎。是
      原審判決以上訴人未能證明系爭支票之真正而駁回其請求，於法即有未合。
    (四)又上訴人為保全其債權，前曾就被上訴人之財產聲請假扣押，業經鈞院以八十
      九年度裁全字第三○五五號民事假扣押裁定，准予上訴人為被上訴人供擔保後
      ，就被上訴人之財產於一百五十萬元內予以假扣押。嗣後被上訴人亦向上訴人
      表達和解之意願，更足以佐證該支票係為被上訴人所簽發無疑。
    (五)再系爭支票原為被上訴人法定代理人丙○○於受讓訴外人林玉詩土石開採權時
      所簽發，當時共簽發五張支票交給訴外人林玉詩，林玉詩再持之向上訴人調借
      現金。而前開支票有二紙經被上訴人法定代理人丙○○以現金換回，另一張面
      額一百五十萬元支票則向合作金庫兌現，僅系爭二紙面額七十五萬元支票遭退
      票，上訴人並不清楚為何會以「印鑑不符」之理由退票等語。
三、證據：除援用第一審所提證據外，補提土方採取共同開發契約書影本一份、支票
    影本五紙、退票理由單二紙為證，並聲請訊問證人林玉詩。
乙、被上訴人未於言詞辯論期日到場，亦未提出書狀作何聲明或陳述。
丙、本院依職權向臺灣省合作金庫南興支庫調閱被上訴人支票存款帳戶之開戶資料，
    以及被上訴人為發票人、發票日八十七年七月二十六日、金額一百五十萬元、號
    碼：ＣＳ0000000號支票之兌領資料。
    理      由
一、本件被上訴人經合法通知，未於言詞辯論期日到場，核無民事訴訟法第三百八十
    六條所列各款情形，爰依上訴人之聲請，由其一造辯論而為判決。
二、本件上訴人起訴主張：上訴人持有被上訴人所簽發如原判決附表所示支票二紙，
    共計一百五十萬元。詎屆期提示時均因發票人簽章不符而遭退票，迭經催索，均
    無效果。為此依票款請求權之法律關係，請求被告給付票款一百五十萬元，及自
    八十八年九月十日起至清償日止，按週年利率百分之六計算之利息等語。被上訴
    人於原審及本院審理時則未到庭或以書狀作何陳述。
三、查上訴人主張其持有原判決附表所示支票二紙，屆期提示時均因「發票人簽章不
    符」遭退票等情，已於原審提出支票影本二紙、退票理由單影本二紙為證，核屬
    相符，被上訴人則均未到庭或以書狀作何陳述，應認上訴人之主張為真實。
四、次按當事人主張有利於己之事實者，就其事實有舉證之責任，民事訴訟法第二百
    七十七條前段定有明文。又支票為無因證券，僅就支票作成前之債務關係，無庸
    證明其原因而已，至該支票本身是否真實，即是否為發票人所作成，應由支票債
    權人負證明之責，最高法院五十年台上字第一六五九號並著有判例可資參照。
  (一)查上訴人所持有之前揭二紙支票，既係因「發票人簽章不符」之理由而遭退票，
    則該二紙支票是否由發票人即被上訴人所作成，即有疑義，揆之上開說明，自應
    先由上訴人就該二紙支票之真正進行舉證，不待被上訴人之爭執。是上訴人以被
    上訴人未到庭或以書狀陳述之情，主張被上訴人業已「自認」其主張云云，乃有
    誤會，並不足採。
  (二)又查，證人林玉詩於本院受命法官行準備程序時，對原判決附表所示支票之來由
    ，明白結證稱：「（支票是）丙○○開給我的，因我將開發土方之權利以四百五
    十萬元轉讓給他。他開一張一百五十萬元支票，我到銀行兌現，另三百萬元以四
    張支票開立，都是七十五萬元，他可能有拿現金去和我舅子（指上訴人）換票，
    其餘遭退票。」等語，經核與上訴人所述「這些票是丙○○受讓林玉詩土石開發
    採取共四百五十萬元，簽發五張支票交給林玉詩，其中三張票已兌現，只有這兩
    張未兌現」相符（本院九十一年七月十五日準備程序筆錄），此外復有上訴人所
    提出土方採取共同開發契約書影本一份及支票影本五紙在卷足憑（本院卷第二十
    三頁至二十八頁），原判決附表所示支票乃由被上訴人之法定代理人所交付，已
    足認定。其次，經本院依職權向臺灣省合作金庫南興支庫調閱前述五紙支票中面
    額為一百五十萬元者之兌領資料，則確實有兌現之記錄，有該分行九十一年七月
    二十六日合金南興營字第○九一○○○六二六○號函附卷可稽；再比對該張已兌
    現之支票、原判決附表所示二紙支票、以及本院依職權向該分行調閱之被上訴人
    開戶資料（本院卷第四十一頁至四十三頁），所蓋用印文則均屬相符。故原判決
    附表所示支票雖以「發票人簽章不符」為由退票，然審諸該二紙支票所蓋用印文
    與開戶存留印鑑相符，以及支票確係由被上訴人法定代理人交付之事實，原判決
    附表所示二紙支票乃由被上訴人所簽發，已堪認定。
五、末按執票人向支票債務人行使追索權時，得請求自為付款提示日起之利息。如無
    約定利率者，依年利六釐計算，票據法第一百三十三條定有明文。本件上訴人乃
    於八十八年九月十日提示前開二紙支票而遭退票，此觀諸上述退票理由單甚明，
    則上訴人請求被上訴人自該日起至清償日止，按週年利率百分之六給付利息，自
    屬有據，應予准許。
六、從而，上訴人本於票款請求權之法律關係，請求被上訴人給付一百五十萬元，及
    自八十八年九月十日起至清償日止，按週年利率百分之六計算之利息，為有理由
    ，應予准許。原審為上訴人敗訴之判決，尚有未洽。上訴意旨指摘原判決不當，
    求予廢棄改判，為有理由。爰由本院予以廢棄改判，如主文第二項所示。
七、據上論結，本件上訴為有理由，依民事訴訟法第四百三十六條之一第三項、第四
    百五十條、第四百六十三條、第三百八十五條第一項、第七十八條，判決如主文
    。
中　　　華　　　民　　　國　　九十三　　年　　  二　　 月　 二十四 　　 日
                                    臺灣臺南地方法院民事第一庭
~B審判長法　官　李文賢
~B　　　法　官　王金龍
~B　　　法　官　吳坤芳
右正本證明與原本無異
本判決不得上訴
中　　　華　　　民　　　國　　九十三　　年　　  二　　 月　 二十四 　　 日
~B法　院書記官　陳信良
